【裁判字號】    95,交聲,471
【裁判日期】    951018
【裁判案由】    聲明異議
【裁判全文】
臺灣臺南地方法院交通事件裁定         95年度交聲字第471號
原處分機關    交通部公路總局嘉義區監理所臺南監理站
異議人即受
處  分  人    甲○○
上列受處分人因違反道路交通管理處罰條例案件，對於交通部公
路總局嘉義區監理所臺南監理站95年3月27日所為之裁決處分（
處分案號：嘉監南字第裁74-A9K600670號）聲明異議，本院裁定
如下：
    主  文
異議駁回。
    理  由
一、聲明異議意旨略以：
  (一)受處分人即異議人甲○○（以下簡稱異議人）於民國95年2
    月19日下午5時01分許，駕駛車牌號碼762-LG號營業小客車
    ，在設有禁止迴車標誌之臺北市○○○路與忠孝西路交岔路
    口迴車時，遭臺北市政府警察局交通警察大隊警員以異議人
    在設有禁止迴車標誌路段迴車為由，開單舉發。
  (二)然異議人當時行駛於道路之中間車道，與旁邊行駛於內側車
    道之大巴士等速前進，快到忠孝西路與中山北路交岔路口時
    ，因該大巴士擋住異議人之視線，致異議人誤以為該交岔路
    口無禁止迴車標誌，而進行迴轉，此時竟遭執勤警員攔停並
    予以開單舉發。
  (三)本件交岔路口之禁止迴車標誌設置有下列錯誤：
    (1)交岔路口之紅燈旁無懸掛迴轉標誌。
    (2)交岔路口無設置禁止迴車標誌。
    (3)快接近交岔路口之內側兩車道並無劃設雙白實現，當時異
      議人之上開小客車行駛於大巴士旁因左側車輛多，無法先
      行切入左轉車道，以致在快接近交岔路口處迴轉時，無法
      看到中間分隔島之禁止迴車標誌。
    (4)在路口淨空時可以看到中間分隔島上有禁止迴車標誌，但
      均設置路段中間離交岔路口有段距離，當路口車輛多時，
      禁止迴車標誌會被內側車道行駛之車輛阻擋，其他車道車
      輛將無法看到標誌。
    (5)異議人提出2張其他路口有在兩側均設置標誌照片，以證
      明本件交通違規舉發地點標誌設置錯誤。
    因此致使異議人行至該交岔路口誤以為可進行迴轉。故異議
    人不服原裁處，而提起本件異議。
二、按汽車駕駛人迴車時，有在設有禁止迴車標誌之路段迴車，
    處2百元以上6百元以下罰鍰，並記違規點數1點，本件交通
    違規發生時之道路交通管理處罰條例第49條第2款及第63條
    第1項第1款分別定有明文。
三、次按行政罰法第5條規定：「行為後法律或自治條例有變更
    者，適用行政機關最初裁處時之法律或自治條例。但裁處前
    之法律或自治條例有利於受處罰者，適用最有利於受處罰者
    之規定。」（本法業經總統於94年2月5日，以華總一義字第
    09400016841號令公布，並自95年2月5日開始施行），而此
    所謂「行政機關最初裁處」之時點，係指有權裁處之行政機
    關為第一次裁處時，其性質為實體法上之行政處分。而道路
    交通管理處罰條例所定之罰鍰、吊扣證照、記點等裁罰，本
    屬行政罰之性質，自有行政罰法前開條文規定之適用。而本
    件異議人違規時之95年2月19日與行政機關最初裁處之95年3
    月27日，道路交通管理處罰第49條之規定內容均相同，並無
    任何變更，則本件並無上開行政罰法第5條規定內容所示之
    新舊法比較之問題，自當適用本件違規事件違規行為發生時
    有效施行之道路交通管理處罰條例第49條第2款規定（75年5
    月21日修正公布），附此敘明。
四、經查，本件異議人於前述時間，駕駛上揭營業小客車，在設
    有禁止迴車標誌之臺北市○○○路與忠孝西路交岔路口迴車
    ，為警舉發，除據異議人於異議狀中所自承外，而上揭路口
    屬禁止迴轉之路段，復有臺北市政府警察局北市警交大字第
    A9K600670號舉發違反道路交通管理事件通知單1紙及臺北市
    政府警察局中正第一分局95年5 月23日北市警中正一分交字
    第09531872100號函所附之現場禁止迴轉標誌照片2張附卷可
    憑，是異議人於前述時間，有在設有禁止迴車標誌之路段迴
    車之事實，堪以認定。
五、異議人雖辯稱當時行駛於中間車道，因內車道行駛之大巴士
    擋住其視線，以致異議人誤以為本件違規地點無禁止迴車標
    誌而進行迴轉云云。然查，依現場採證照片所示上揭交岔路
    口明顯設有2個禁止迴車標誌（見本院卷第19頁），又據前
    開道路交通管理處罰條例第49條第2款之規定，可知設有禁
    止迴車標誌之路段本即不得迴轉，不因異議人有無看到禁止
    迴轉標誌而有不同。本件違規地點確為設有禁止迴轉之路段
    乙節，已如前述，故異議人仍不得在該路段迴轉。故異議人
    前述所辯，經核並非可採。從而，異議人於前述時、地，有
    在設有禁止迴車之路段停車之違規行為，應可認定。
六、異議人另辯稱禁止迴車標誌設置錯誤，導致異議人駕駛上開
    營業小客車行經該路段誤以為可以迴轉云云，然據上開舉發
    單位即臺北市政府警察局中正第一分局95年5月23日北市警
    中正一分交字第09531872100號函所附之現場禁止迴轉標誌
    照片，已明確顯示出在臺北市○○○路與中山南路之交岔路
    口，確有2個明顯禁止迴車標誌，汽車駕駛人若行至上開交
    叉路口，遇有迴轉之必要，因該處有4車道，異議人本應行
    駛於靠近內側車道，故標誌僅需設置於內側車道快接近交岔
    路口處即可，並無設置於交岔路口紅燈旁之必要，亦並非設
    置在交岔路口旁；又上揭交岔口路因內側2車道均劃設有可
    進行左轉之標誌，故該內側車道在接近交岔路口處無劃設雙
    白實線；又異議人所附之現場照片因拍攝角度之因素，才會
    造成現場照片顯示2個標誌相隔甚遠，而與實際上開交岔路
    口之禁止迴轉標誌設置情形並不相符；異議人所附之另外2
    張其他道路之現場照片，因該道路之車道、劃置標線及燈號
    皆與上揭舉發地點之情形並不相同，故經核與本件交通違規
    並無關聯。綜上，本件交通違規地點所設置之禁止迴車標誌
    無設置不當之情形。從而，異議人上述所辯並非有理。
七、綜上所述，異議人甲○○於上述時、地，有駕駛營業小客車
    在設有禁止迴車標誌之路段迴車之違規事實既可認定，則原
    處分機關即交通部公路總局嘉義區監理所臺南監理站據此並
    引用同條例第49條第2款之規定，且參照違反道路交通管理
    事件統一裁罰基準表之相關內容，進而裁處異議人罰鍰新臺
    幣9百元，於法即無不當。至本件異議內容，經核並無理由
    ，故應予以駁回。
八、據上論斷，應依道路交通案件處理辦法第19條，裁定如主文
    。
中    華    民    國    95    年    10    月    18    日
                              交通法庭法  官  蔡直青
以上正本證明與原本無異。
如不服本裁定應於送達後5日內向本院提出抗告狀。
                                       書記官  劉鴻瑛
中    華    民    國    95    年    10    月    20    日


司法院資訊處製作；財團法人民間司法改革基金會備份。
